臺灣臺南地方法院刑事判決　　　　　　　　　　　　九十一年度交訴字第二四三號
　　公　訴　人　臺灣臺南地方法院檢察署檢察官
　　被　　　告　甲○○
右列被告因公共危險案件，經檢察官聲請簡易判決處刑（九十一年度偵字第七三二七
號），本院臺南簡易庭認為不宜，移由本院普通庭審理，本院判決如左：
    主  文
甲○○駕駛動力交通工具肇事，致人傷而逃逸，處有期徒刑柒月。緩刑貳年。
    事  實
一、甲○○於民國九十年四月二十八日晚間，駕駛車牌號碼ＵＡ─０七五八號自用小
    客車，沿台南市○○路○○道，由北往南方向行駛，而於同日晚間十一時二十六
    分許，途經該路與民權路之交岔路口時，因疏未注意車前狀況，及未注意行經設
    有閃光黃燈號誌之路口，應減速接近，注意安全，即貿然通過該路口，以致不慎
    擦撞由乙○○所駕駛，沿民權路慢車道，由西往東方向，同時行經該路口，亦疏
    未注意支線道車應讓幹線道車先行之車牌號碼ＵＤＮ—九三０號輕型機車，造成
    乙○○人、車倒地後，而受有右側小腿瘀青併血腫等傷害（起訴書誤載為左小腿
    擦傷；另過失傷害部分則未據乙○○告訴）；豈知甲○○肇事後，竟僅下車察看
    其所駕駛之小客車是否因碰撞而受損，而未對乙○○採取任何之救護措施，且未
    報警前來處理，隨即駕車逕自逃離現場。嗣經路人記下甲○○所駕駛小客車之車
    牌號碼，並由乙○○向警方報案，始經警循線查悉上情。
二、案經台南市警察局第四分局報請臺灣臺南地方法院檢察署檢察官偵查起訴。
    理  由
一、被告甲○○雖不否認有於前述時、地，駕駛小客車與被害人乙○○所騎之機車發
    生碰撞，並致被害人受傷後逕行離開現場等事實，然辯稱：因為當時係其所駕駛
    之小客車遭被害人所騎之機車撞及，且因見對方並無大礙，並有將機車牽走之情
    形，所以才會離開現場，其並無畏罪肇事逃逸之意思云云。
二、然查，右開犯罪事實，業據被害人乙○○於警訊時及偵審中指證歷歷，且有道路
    交通事故調查報告表一紙及現場蒐證照片十二張附卷可參；又被害人因與被告甲
    ○○所駕駛之小客車發生碰撞，而受有如事實欄所載之傷害，復有國立成功大學
    醫學院附設醫院九十一年四月二十九日第０一二六五五號診斷證明書一紙存卷可
    佐。
三、其次，被害人乙○○於本院審理時亦到庭具結證稱：「當天我是晚上十一點多時
    要回家，我走民權路，我到的路口是閃光紅燈，我覺得沒有車，就過路口，因對
    方速度比較快，所以我就撞到他車，我整個人彈出，頭部著地，小腿有擦傷，對
    方（指被告甲○○）有停車下來查看，看他車子有沒有怎樣，他有看我，也沒講
    話，也沒罵我，就把車子開走……」等語（本院九十一年十月四日審判筆錄參照
    ），顯見被告駕車肇事致被害人受傷後，雖曾下車察看，但其不僅未留在現場與
    被害人處理善後事宜，且未打電話叫救護車前來救護被害人，更未報警前來現場
    處理，即駕車逕自逃離現場，是被告之前述行為，業已該當肇事逃逸之公共危險
    犯行，應無疑義。
四、再者，至於本件車禍發生後，被害人乙○○是否因被告甲○○駕車撞及而受傷？
    其身體狀況是否仍屬完好？有無任何危險？等情形，原非被告之主觀判斷所能決
    定；又本件車禍之肇事責任，亦非被告所能自行認定，是被告尚難僅因自認本件
    車禍之發生，係被害人駕車不慎撞及其小客車，與被害人倒地後外觀上並無大礙
    ，即可逕行離開現場，而置受傷之被害人於不顧。況刑法第一百八十五條之四之
    駕駛動力交通工具肇事逃逸罪之立法理由，本係「為維護交通安全，加強救護，
    減少被害人之死傷，促使駕駛人於肇事後，能對被害人及時救護」，始特增本條
    之處罰規定，故被告之駕駛行為對於本件車禍之發生而言，縱然未有任何過失，
    但其對於因本件車禍而受傷之被害人之救護義務，則仍不能因此而免除。從而，
    足見被告上開所辯，應係犯後卸責之詞，實不足採。
五、綜上所述，可知本件事證已甚明確，被告甲○○肇事逃逸之公共危險犯行，應可
    認定。
六、核被告甲○○上開所為，係犯刑法第一百八十五條之四之駕車肇事逃逸罪。本院
    審酌被告犯罪之目的、手段，其生活狀況、智識程度、犯罪後之態度，與本件犯
    罪所生之危險，及被告駕車肇事後，竟不顧被害人乙○○業已受傷之事實，仍駕
    車逃離現場，其惡性雖非輕微，然被害人因本件車禍所受之傷害則非嚴重，又被
    告因認本件車禍之發生係被害人之過失較大，而在見被害人並無嚴重傷勢之情況
    下，乃未留在現場處理相關事宜，其犯罪之動機尚非極其惡劣等一切情狀，量處
    如主文所示之刑。另被告前未曾受有期徒刑以上刑之宣告，有臺灣高等法院被告
    全國前案紀錄表一紙在卷為憑，其經此教訓後，應知所警惕，而無再犯之疑慮，
    本院因認所宣告之刑，以暫不執行為適當，併諭知緩刑二年，以勵自新。
據上論斷，應依刑事訴訟法第四百五十二條、第二百九十九條第一項前段，刑法第一
百八十五條之四、第七十四條第一款，判決如主文。
中      華      民      國      九十一      年     十     月     十八   日
                                 臺灣臺南地方法院交通法庭
                                     法  官    陳  志  成
右正本證明與原本無異。
如不服本判決，應於判決送達後十日內向本院提出上訴狀( 應附繕本 )。
                                     書記官    彭  建  山
中      華      民      國      九十一      年     十     月     十八   日
附錄本案論罪科刑法條全文：
刑法第一百八十五條之四
駕駛動力交通工具肇事，致人死傷而逃逸者，處六月以上五年以下有期徒刑。
